臺灣高雄地方法院交通事件裁定　　　　100年度交聲字第671號
原處分機關　高雄市政府交通局
異　議　人
即受處分人　吳偕燭
上列受處分人因違反道路交通管理處罰條例案件，對於高雄市政
府交通局民國100 年3 月18日所為之處分（原處分案號：高市交
裁字第裁32-BBA547662號）聲明異議，本院裁定如下：
    主  文
異議駁回。
    理  由
一、聲明異議意旨略以：異議人即受處分人固於民國99年11月21
    日14時16分許，駕駛車牌號碼2256-PK 號一般自用小客車（
    性質係屬小型車，下稱前述汽車）行經高雄市○○○○○路
    口（下稱前述路口），且遭舉發有駕車行經有燈光號誌管制
    之交岔路口闖紅燈之違規行為，致原處分機關據此裁處異議
    人新臺幣（下同）2,700 元之罰鍰並記違規點數3 點。惟異
    議人早在行向燈號顯示綠燈時，即已將車身完全駛過停止線
    ，且為免影響其餘用路人，乃使車輛保持暫停狀態迄至行向
    燈號轉為紅燈、對向再無來車後，方在最安全狀態下，以極
    慢車速進行迴轉，詎原處分機關不查，竟將異議人合法之慢
    速迴轉行為誤為闖紅燈之違規等語，請求撤銷原處分。
二、查異議人駕駛前述開汽車於99年11月21日14時16分許，行經
    前述路口之際，遭舉發有駕車行經有燈光號誌管制之交岔路
    口闖紅燈之違規行為，致原處分機關據此裁處異議人2,700
    元之罰鍰並記違規點數3 點等情，有高雄市政府交通局100
    年3 月18日高市交裁字第裁32-BBA547662號違反道路交通管
    理事件裁決書、舉發違反交通管理事件通知單在卷可按（本
    院卷第4 、5 頁），自可明認。惟該次裁處有無錯誤？經查
    ：
  (一)按汽車駕駛人，行經有燈光號誌管制之交岔路口闖紅燈者，
    處1,800 元以上5,400 元以下罰鍰，並記違規點數3 點，道
    路交通管理處罰條例第53條第1 項、第63條第1 項第3 款分
    別定有明文。而依違反道路交通管理事件統一裁罰基準表所
    載，駕駛小型車行經有燈光號誌管制之交岔路口闖紅燈，且
    遵期到案接受裁決者，處2,700 元。次按車輛面對圓形紅燈
    表示禁止通行，不得超越停止線或進入路口（依道路交通標
    誌標線號誌設置規則第149 條第1 項第1 款第3 目規定，停
    止線應繪製在路口），復為道路交通標誌標線號誌設置規則
    第206 條第1 項第5 款第1 目所規定，是以當行向燈號轉為
    紅燈時，除未抵達停止線之車輛可得繼續駛至停止線繪置處
    而不構成違規外，其餘車輛如不按禁止通行之指示而繼續行
    進，原均為「闖紅燈」此一法文用語所含括，惟因現行道路
    交通管理處罰條例第53條第2 項已另明定紅燈右轉行為者，
    處600 元以上1800元以下罰鍰，則經扣除處罰較輕之紅燈右
    轉違規行為後，須依道路交通管理處罰條例第53條第1 項規
    定處罰之「闖紅燈」違規行為，自猶包括車輛在紅燈期間始
    越過停止線行進（含直行、左轉、迴轉），及車身未完全進
    入路口（、甚或甫駛入路口）而未侵入垂直行向近側車道之
    車輛，在紅燈期間未持續保持停等狀態，而別有直行、左轉
    、迴轉等在路口內行進行為等情形（若係保持停等狀態，則
    屬越線停車，僅得依道路交通管理處罰條例第60條第2 項第
    3 款「汽車駕駛人，駕駛汽車不遵守道路交通標誌、標線、
    號誌之指示」處罰），並非僅限於紅燈後闖越停止線直行一
    項，且與車速之快慢無關，異議人謂車輛若在紅燈期間以極
    慢速度進行迴轉即非屬「闖紅燈」云云，尚有誤會。
  (二)卷附第1 張逕行舉發照片（本院卷第5 頁）乃顯示：前述汽
    車係於行向燈號顯示紅燈後第7.43秒，方啟動取締違規照相
    機，而當時該車之左後車輪係壓在五福路西向東最內側車道
    停止線上方，左前輪明顯左偏並已帶動車頭位置駛入五福路
    東向西（對向）最內側車道，且前述汽車之車身與五福路東
    西向車道幾近垂直，又當時另有1 臺小貨車在五福路西向東
    最內側車道停等紅燈，惟小貨車距離停止線及前述汽車車尾
    部位，約有半個車身之遠各情。另卷附第2 張逕行舉發照片
    （本院卷第6 頁）則顯示：在紅燈顯示第8.13秒後，前述汽
    車大部分車身連同左後輪均已駛入五福路東向西（對向）車
    道，而原在五福路西向東最內側車道停等紅燈之小貨車與停
    止線之距離，也略為縮短等情。則由前述逕行舉發照片內容
    加以研判，原足認前述汽車於行向紅燈號誌亮起期間，並未
    始終保持停等紅燈之狀態，而曾有明顯之迴轉行進動作，且
    在迴轉過程中，恰於紅燈亮起後第7.43秒之際，因左後輪越
    過停止線而觸及設置於停止線之感應線圈，致啟動取締違規
    照相機，至於原在前述汽車後方之小貨車，也因前述汽車左
    後車身原佔據部分車道空間，是以先在停止線後方約半車身
    處停等紅燈，俟前述汽車迴轉後才又慢慢駛近停止線。再者
    ，證人即本件舉發員警施騰恩也到庭證稱：我任職交通警察
    大隊已有17年之久，本隊所設置取締違規照相機是當紅燈亮
    起1 秒後，車體（指前輪或後輪）越過停止線，才會啟動測
    照，且如果前述汽車於啟動取締違規照相機後就沒有繼續行
    進之跡象，依規定只會以「不依標線行駛」開罰，但前述汽
    車繼續完成迴轉行為，因現行道路交通管理處罰條例第53條
    第1 項之「闖紅燈」原即包括紅燈直行、紅燈左轉、紅燈迴
    轉等態樣，所以本件是依「闖紅燈」規定開罰，與車速快慢
    完全無關。前述路口雖然不禁止用路人迴轉，但是迴轉行為
    依規定要在行向燈號顯示綠燈且無來車時為之，並須一次動
    作完成，不能因等候迴轉而在對向車道上暫停致影響對向來
    車等語綦詳（本院卷第13-16 頁），益徵異議人駕駛前述汽
    車於99年11月21日14時16分許行經前述路口時，原係以部分
    車身（前車身）已越過停止線、部分車身（後車身）猶在停
    止線後之狀態，停等紅燈，惟在燈號未轉為綠燈前即予起駛
    ，並恰於行向燈號顯示紅燈後第7.43秒時左後輪壓（越）過
    停止線，自原所在五福路西向東最內側車道，迴轉駛入東向
    西（對向）車道，而確具紅燈迴轉之闖紅燈違規無訛，異議
    人辯稱前述汽車車身早在行向燈號顯示綠燈之際，即已完全
    越過停止線云云，並非事實，異議人進而執此否認違規，也
    無足採信。
三、綜上所述，異議人駕駛前述汽車於99年11月21日14時16分許
    行經前述路口時，確有紅燈迴轉之闖紅燈違規行為，從而原
    處分機關依道路交通管理處罰條例第53條第1 項、第63條第
    1 項第3 款等規定，裁罰異議人2,700 元之罰鍰並記違規點
    數3 點，經核並無違誤，異議人之聲明異議屬無理由，應予
    駁回。
據上論斷，應依道路交通事件處理辦法第18條，裁定如主文。
中    華    民    國  100     年    4     月    21    日
                  交通法庭    法  官  莊珮吟
以上正本證明與原本無異。
如不服本裁定應於送達後5日內向本院提出抗告狀。
中    華    民    國  100     年    4     月    21    日
                              書記官  鍾淑美